【裁判字號】    99,訴,3035
【裁判日期】    991125
【裁判案由】    毒品危害防制條例等
【裁判全文】
臺灣臺中地方法院刑事判決              99年度訴字第3035號
公  訴  人  臺灣臺中地方法院檢察署檢察官
被      告  葉正忠原名葉東裕.
            陳哲偉
            江錦龍
上列被告等因違反毒品危害防制條例案件，經檢察官提起公訴（
99年度偵字第19483、19484、19486、20462、23462號），本院
依簡式審判程序判決如下：
    主  文
葉正忠幫助施用第二級毒品，共三罪，各處有期徒刑貳月，如易
科罰金，均以新臺幣壹仟元折算壹日。應執行有期徒刑肆月，如
易科罰金，以新臺幣壹仟元折算壹日。
陳哲偉明知為禁藥而轉讓，共三罪，各處有期徒刑陸月。應執行
有期徒刑玖月。
江錦龍幫助施用第二級毒品，共三罪，各處有期徒刑貳月，如易
科罰金，均以新臺幣壹仟元折算壹日。應執行有期徒刑肆月，如
易科罰金，以新臺幣壹仟元折算壹日。
    事  實
一、葉正忠因友人王忠義（原名林忠義）有施用第二級毒品甲基
    安非他命之惡習，惟缺乏管道購買，竟基於幫助施用第二級
    毒品甲基安非他命之犯意，先後為下列幫助施用第二級毒品
    甲基安非他命之犯行：
  (一)葉正忠於民國99年8月5日，受王忠義請託代為購買第二級毒
    品甲基安非他命，即於同日晚上6時6分許，以其所持用門號
    0000000000行動電話，撥打詹益龍（所涉販賣第二級毒品甲
    基安非他命部分，另行審結；下同）所持用門號0000000000
    行動電話，與詹益龍聯繫，並議妥購買第二級毒品甲基安非
    他命之數量、金額、時間、地點後，葉正忠隨即前往約定地
    點，即詹益龍位在臺中縣太平市○○路326號6樓之2租屋處
    樓下，詹益龍當場交付第二級毒品甲基安非他命1 包予葉正
    忠，葉正忠隨即將該包第二級毒品甲基安非他命攜至王忠義
    位在臺中縣太平市○○○街21巷15號住處交付予王忠義施用
    ，以此方式幫助王忠義施用第二級毒品甲基安非他命，買賣
    價金3千元，則由王忠義於日後自行交付予詹益龍（即起訴
    書犯罪事實欄二(十七)）。
  (二)葉正忠於99年8月11日，受王忠義請託代為購買第二級毒品
    甲基安非他命，即於同日上午10時37分許，以其所持用門號
    0000000000行動電話，撥打詹益龍所持用門號0000000000行
    動電話，與詹益龍聯繫，並議妥購買第二級毒品甲基安非他
    命之數量、金額、時間、地點後，葉正忠隨即會同王忠義一
    同前往約定地點，即詹益龍位在臺中縣大里市○○路565巷3
    3-13號住處樓下，詹益龍當場交付第二級毒品甲基安非他命
    1包予葉正忠，葉正忠再將該包第二級毒品甲基安非他命轉
    交予王忠義施用，以此方式幫助王忠義施用第二級毒品甲基
    安非他命，買賣價金2千元，則由王忠義於日後自行交付予
    詹益龍（即起訴書犯罪事實欄二）。
  (三)葉正忠於99年8月14日，受王忠義請託代為購買第二級毒品
    甲基安非他命，即於同日晚上6時16分許，以其所持用門號0
    000000000行動電話，撥打詹益龍所持用門號0000000000行
    動電話，與詹益龍聯繫，並議妥購買第二級毒品甲基安非他
    命之數量、金額、時間、地點後，葉正忠隨即會同王忠義一
    同前往約定地點，即位在臺中市○區○○里○○路439-3號
    台新醫院附近之統一超商前，詹益龍當場交付第二級毒品甲
    基安非他命1包予葉正忠，葉正忠再將該包第二級毒品甲基
    安非他命轉交予王忠義施用，以此方式幫助王忠義施用第二
    級毒品甲基安非他命，買賣價金2千元，則由王忠義於日後
    自行交付予詹益龍（即起訴書犯罪事實欄二）。
二、江錦龍因友人陳哲偉有施用第二級毒品甲基安非他命之惡習
    ，惟缺乏管道購買，竟基於幫助施用第二級毒品甲基安非他
    命之犯意，先後為下列幫助施用第二級毒品甲基安非他命之
    犯行；陳哲偉明知甲基安非他命業經行政院衛生署公告列入
    禁藥管理，屬禁藥之一種，不得非法轉讓，竟基於轉讓禁藥
    甲基安非他命之犯意，先後為下列轉讓禁藥甲基安非他命之
    犯行：
  (一)江錦龍於99年2月某日，在其位於臺中縣大里市○○里○○
    路565巷11-5號住處內，受陳哲偉請託代為購買第二級毒品
    甲基安非他命，即以其所持用門號0000000000號行動電話，
    撥打詹益龍所持用門號0000000000號行動電話，與詹益龍聯
    繫，並議妥購買第二級毒品甲基安非他命之數量、金額、時
    間、地點後，江錦龍即持陳哲偉所交付現金2千元或3千元，
    前往約定地點即江錦龍與詹益龍（當時住臺中縣大里市大智
    56 5巷33-13號）所居住之社區大樓中庭，詹益龍當場交付
    第二級毒品甲基安非他命1包予江錦龍，江錦龍則將現金2千
    元或3千元交付予詹益龍。江錦龍隨即將該包第二級毒品甲
    基安非他命攜回其上開住處，交付予陳哲偉施用，以此方式
    幫助陳哲偉施用第二級毒品甲基安非他命；陳哲偉為答謝江
    錦龍協助購買第二級毒品甲基安非他命，當場無償轉讓可供
    施用1次、數量約0.2公克之禁藥甲基安非他命予江錦龍（即
    起訴書犯罪事實欄二(一)）。
  (二)江錦龍於99年3月某日，在其上開住處內，受陳哲偉請託代
    為購買第二級毒品甲基安非他命，即以其所持用門號000000
    0000號行動電話，撥打詹益龍所持用門號0000000000號行動
    電話，與詹益龍聯繫，並議妥購買第二級毒品甲基安非他命
    之數量、金額、時間、地點後，江錦龍即持陳哲偉所交付現
    金2千元或3千元，前往約定地點即江錦龍與詹益龍所居住之
    社區大樓中庭，詹益龍當場交付第二級毒品甲基安非他命1
    包予江錦龍，江錦龍則將現金2千元或3千元交付予詹益龍。
    江錦龍隨即將該包第二級毒品甲基安非他命攜回其上開住處
    ，交付予陳哲偉施用，以此方式幫助陳哲偉施用第二級毒品
    甲基安非他命；陳哲偉為答謝江錦龍協助購買第二級毒品甲
    基安非他命，當場無償轉讓可供施用1次、數量約0.2公克之
    禁藥甲基安非他命予江錦龍（即起訴書犯罪事實欄二(二)）。
  (三)江錦龍於99年8月10日上午10時許，在其上開住處內，受陳
    哲偉請託代為購買第二級毒品甲基安非他命，即以其所持用
    門號0000000000號行動電話，撥打詹益龍所持用門號000000
    0000號行動電話，與詹益龍聯繫，並議妥購買第二級毒品甲
    基安非他命之數量、金額、時間、地點後，江錦龍即持陳哲
    偉所交付現金6,500元，前往約定地點即江錦龍與詹益龍所
    居住之社區大樓中庭，詹益龍當場交付重量約1錢之第二級
    毒品甲基安非他命1包予江錦龍，江錦龍則將現金6,500元交
    付予詹益龍。江錦龍隨即將該包第二級毒品甲基安非他命攜
    回其上開住處（起訴書誤載為明德女中旁），交付予陳哲偉
    施用，以此方式幫助陳哲偉施用第二級毒品甲基安非他命；
    陳哲偉為答謝江錦龍協助購買第二級毒品甲基安非他命，當
    場無償轉讓可供施用1次、數量約0.2公克之禁藥甲基安非他
    命予江錦龍（即起訴書犯罪事實欄二）。
三、嗣經警持本院核發之通訊監察書對於詹益龍所持用門號0000
    000000號行動電話，實施通訊監察後，而循線查悉上情。
四、案經南投縣警察局移送臺灣臺中地方法院檢察署檢察官偵查
    起訴。
    理  由
一、按除被告所犯為死刑、無期徒刑、最輕本刑為3年以上有期
    徒刑之罪或高等法院管轄第一審案件者外，於刑事訴訟法第
    273條第1項程序進行中，被告先就被訴事實為有罪之陳述時
    ，審判長得告知被告簡式審判程序之旨，並聽取當事人、代
    理人、辯護人及輔佐人之意見後，裁定進行簡式審判程序；
    除簡式審判程序、簡易程序及第376條第1款、第2款所列之
    罪之案件外，第一審應行合議審判；刑事訴訟法第273條之1
    第1項、第284條之1分別定有明文。本件被告葉正忠、陳哲
    偉、江錦龍所犯係死刑、無期徒刑、最輕本刑為3年以上有
    期徒刑或高等法院管轄第一審案件以外之罪，且於本院行準
    備程序時就被訴事實為有罪之陳述，經受命法官告知簡式審
    判程序之旨，並聽取公訴人、被告之意見後，本院合議庭認
    無不得或不宜改依簡式審判程序進行之處，經評議結果，裁
    定改由受命法官獨任行簡式審判程序，合先敘明。
二、被告葉正忠部分：
    上開事實欄一所示被告葉正忠幫助施用第二級毒品甲基安非
    他命之事實，迭經被告葉正忠於警詢、偵訊、本院準備程序
    及審理時，坦承不諱，復經證人王忠義於偵訊時，同案被告
    詹益龍於警詢、偵訊時，分別結證綦詳，互核相符，復有被
    告葉正忠以其所持用門號0000000000號行動電話撥打同案被
    告詹益龍所持用門號0000000000號行動電話通訊監察譯文1
    份在卷可佐，足徵被告葉正忠之自白確與事實相符，被告葉
    正忠幫助施用第二級毒品之犯行，應堪認定。
三、被告陳哲偉、江錦龍部分：
    上開事實欄二所示被告陳哲偉轉讓禁藥甲基安非他命、被告
    江錦龍幫助施用第二級毒品甲基安非他命之事實，迭經被告
    陳哲偉、江錦龍於警詢、偵訊、本院準備程序及審理時，均
    坦承不諱，並分別以證人身分於警詢、偵訊時，證述明確，
    復經同案被告詹益龍於偵訊時，證述綦詳，互核相符，足徵
    被告陳哲偉、江錦龍之自白確與事實相符，被告陳哲偉轉讓
    禁藥、被告江錦龍幫助施用第二級毒品之犯行，均堪認定。
四、論罪科刑理由：
  (一)按甲基安非他命業經行政院衛生署於69年12月8日以衛署藥
    字第301124號公告列入藥物藥商管理法（已於82年2月5日修
    改法規名稱為藥事法）第16條（即現行藥事法第22條）第1
    款之禁藥管理，禁止輸入、製造，並自70年6月1日起禁止販
    賣，於75年7月11日再以衛署藥字第597627號公告禁止使用
    在案，並於79年10月9日以衛署藥字第904142號公告列入麻
    醉藥品管理，嗣於87年5月20日毒品危害防制條例修正公布
    後，雖將甲基安非他命列入第二級毒品，但前揭禁藥管理之
    公告並未廢止，是甲基安非他命仍屬藥事法所定之禁藥。又
    藥事法第83條第1項係於93年4月21日修正公布，同月23日施
    行，為毒品危害防制條例之後法。且藥事法第83條第1項規
    定：「明知為偽藥或禁藥，而販賣、供應、調劑、運送、寄
    藏、牙保、轉讓或意圖販賣而陳列者，處7年以下有期徒刑
    ，得併科新臺幣5百萬元以下罰金」，其法定刑較毒品危害
    防制條例第8條第2項所定之法定刑「6月以上5年以下有期徒
    刑，得併科新臺幣70萬元以下罰金」為重。又毒品之範圍尚
    包括影響精神物質與其製品，而藥事之管理，亦非僅止於藥
    品之管理，毒品未必係經公告之禁藥，禁藥亦未必為毒品，
    毒品危害防制條例與藥事法二者，並無必然之特別法與普通
    法關係。故除轉讓之甲基安非他命數量達轉讓持有毒品加重
    其刑之數量標準第2條所定之淨重10公克以上，應依毒品危
    害防制條例第8條第6項規定加重其刑，其加重後之法定刑較
    藥事法第83條第1項為重者外，因藥事法第83條第1項為後法
    ，且為重法，應優先適用藥事法處斷。本件被告陳哲偉所為
    3次轉讓甲基安非他命之犯行，其轉讓甲基安非他命之數量
    既未達淨重10公克，按諸前揭說明，自應論以藥事法第83條
    第1項之轉讓禁藥罪。
  (二)次按若無營利之意圖，僅基於幫助施用毒品者取得毒品之目
    的，而出面代購者，係屬應否成立施用毒品罪之幫助犯的範
    疇，本件被告葉正忠明知王忠義欲施用第二級毒品甲基安非
    他命，被告江錦龍明知被告陳哲偉欲施用第二級毒品甲基安
    非他命，而分別為王忠義、被告陳哲偉聯繫同案被告詹益龍
    ，並向其購得第二級毒品甲基安非他命，再交付予王忠義、
    被告陳哲偉施用，而分別對王忠義、被告陳哲偉施用第二級
    毒品之行為予以幫助，均屬幫助犯（最高法院97年度臺上字
    第1864、3148號判決意旨參照）。又幫助犯係指幫助他人犯
    罪者，即以正犯犯罪為要件，至該正犯事後是否受刑罰執行
    ，並不影響幫助犯之成立，是王忠義、被告陳哲偉施用第二
    級毒品甲基安非他命後，不論是否遭起訴及判刑，本件幫助
    施用者之被告葉正忠、江錦龍，仍具幫助他人犯罪之行為屬
    性，均應成立施用毒品之幫助犯（最高法院97年度臺上字第
    4108號判決意旨參照）。
  (三)核被告葉正忠、江錦龍所為，均係犯刑法第30條第1項、毒
    品危害防制條例第10條第2項之幫助施用第二級毒品罪；被
    告陳哲偉所為，均係犯藥事法第83條第1項之轉讓禁藥罪。
    被告陳哲偉因轉讓禁藥，而持有該禁藥，其持有之低度行為
    ，應為轉讓之高度行為所吸收，不另論罪。被告葉正忠、江
    錦龍所犯幫助施用第二級毒品，屬幫助他人實行犯罪之行為
    ，爰依刑法第30條第2項規定，按施用第二級毒品正犯之刑
    減輕之。被告葉正忠、江錦龍所為3次幫助施用第二級毒品
    ，被告陳哲偉所為3次轉讓禁藥之犯行，均係犯意各別、行
    為互殊，各應予分論併罰。爰審酌被告葉正忠、陳哲偉、江
    錦龍均明知甲基安非他命不僅殘害施用者自身健康，其因施
    用甲基安非他命而散盡家財、連累家人，或為購買甲基安非
    他命鋌而走險者，更不可勝計，被告陳哲偉竟仍轉讓甲基安
    非他命予被告江錦龍，被告葉正忠、江錦龍猶分別幫助王忠
    義、被告陳哲偉施用甲基安非他命，危害社會甚鉅，然考量
    被告陳哲偉轉讓及被告葉正忠、江錦龍幫助代為購買之甲基
    安非他命數量不多，轉讓或幫助施用之次數各僅3次、對象
    亦僅1人，及其等之品行、生活況狀、智識程度，暨犯罪後
    均坦承犯行，態度尚屬良好等一切情狀，分別量處如主文所
    示之刑，且就被告葉正忠、江錦龍部分，均諭知易科罰金之
    折算標準，並各定其應執行之刑，及就被告葉正忠、江錦龍
    部分，均諭知易科罰金之折算標準。
五、至於臺灣臺中地方法院檢察署檢察官於本案言詞辯論終結後
    移送併辦部分（99年度偵字第24678號），因其所指被告陳
    哲偉於99年2月某日、同年3月某日、同年8月10日轉讓禁藥
    甲基安非他命予被告江錦龍；被告葉正忠於99年8月5日晚上
    6時6分許、同月11日上午10時37分許、同月14日晚上6時16
    分許，幫助王忠義施用第二級毒品甲基安非他命之犯罪事實
    ；均係包含於本院前揭審理範圍內之起訴犯行中，被告陳哲
    偉、葉正忠均已就此為充分辯論。縱卷內相關證據本院未及
    採酌，然此對於判決結果究屬不生影響，自毋庸退回原移送
    機關另為處理，併此敘明。
據上論斷，應依刑事訴訟法第273條之1第1項、第299條第1項前
段，毒品危害防制條例第10條第2項，藥事法第83條第1項，刑法
第11條前段、第30條第1項前段、第2項、第41條第1項、第8項、
第51條第5款，判決如主文。
本案經檢察官黃永福到庭執行職務。
中    華    民    國    99    年    11    月    25    日
                  刑事第十五庭  法  官  鄭舜元
以上正本證明與原本無異。
如不服本判決應於收受判決後10日內向本院提出上訴書狀，並應
敘述具體理由；其未敘述上訴理由者，應於上訴期間屆滿後20日
內向本院補提理由書（均須按他造當事人之人數附繕本）「切勿
逕送上級法院」。
                                書記官  黃聖心
中    華    民    國    99    年    11    月    25    日
附錄：論罪科刑法條
毒品危害防制條例第10條
施用第一級毒品者，處6月以上5年以下有期徒刑。
施用第二級毒品者，處3年以下有期徒刑。
藥事法第83條
明知為偽藥或禁藥，而販賣、供應、調劑、運送、寄藏、牙保、
轉讓或意圖販賣而陳列者，處7年以下有期徒刑，得併科新臺幣5
百萬元以下罰金。
犯前項之罪，因而致人於死者，處7年以上有期徒刑，致重傷者
，處3年以上12年以下有期徒刑。
因過失犯第1項之罪者，處2年以下有期徒刑、拘役或科新臺幣30
萬元以下罰金。
第1項之未遂犯罰之。

司法院資訊處製作；財團法人民間司法改革基金會備份。
